臺灣高雄地方法院行政訴訟判決
110年度交字第480號
原      告  邱志強  
訴訟代理人  邱志宏  
被      告  高雄市政府交通局

代  表  人  張淑娟  
訴訟代理人  蘇健義  
上列當事人間交通裁決事件，原告不服被告民國110年10月4日高
市交裁字第32-B00000000號裁決，提起行政訴訟，本院判決如下
：
    主　文
原告之訴駁回。
訴訟費用新臺幣參佰元由原告負擔。
    事實及理由
一、程序事項：按行政訴訟法第237條之7規定，交通裁決事件之
    裁判，得不經言詞辯論為之。本件屬交通裁決事件，依兩造
    所述各節及卷內資料其事證已臻明確，本院認無經言詞辯論
    之必要，爰不經言詞辯論而為判決。
二、事實概要：原告於民國108年12月8日16時2分許駕駛車牌號
    碼000-0000號普通重型機車（下稱系爭機車），在高雄市前
    鎮區瑞和街與瑞祥街口，因有「違反處罰條例之行為，拒絕
    停車接受稽查而逃逸」之違規行為，經高雄市政府警察局前
    鎮分局瑞隆派出所（下稱舉發機關）員警填掣第B00000000
    號舉發違反道路交通管理事件通知單（下稱舉發通知單）逕
    行舉發。嗣原告未於期限內到案及提出陳述，被告乃依道路
    交通管理處罰條例（下稱處罰條例）第60條第1項規定，於1
    10年10月4日開立高市交裁字第32-B00000000號裁決書（下
    稱原處分），裁處原告「罰鍰新臺幣（下同）15,000元，吊
    扣駕駛執照6個月」(裁決書處罰主文欄第二項業經被告職權
    撤銷【詳本院卷第21頁】，依行政訴訟法第237 之4 條第3 
    項規定，此部分依法視為撤回起訴，不在本院審理範圍)。
    原告不服，提起本件行政訴訟。
三、原告主張：本件無錄影佐證，無原告親自簽收紅單正本佐證
    ，如何判定原告違規逃逸，且警察也無鳴笛讓原告停車受檢
    ，原告有看到警察，但沒有看到警察做手勢把原告攔下來等
    語。並聲明：原處分撤銷。
四、被告則以：按處罰條例第60條第1項規定之處罰要件，非僅
    著重於「逃逸」之行為，尚需合致其前提要件即「經公務員
    制止違規行為，不聽制止」或「拒絕停車接受稽查」之要件
    ，方得成立本條之處罰規定，考其立法理由，係為有效遏阻
    違規被稽查取締者，不聽從執法者之制止而加速逃逸之行為
    。經檢視採證影片可見：畫面時間16:15:19-員警站立於瑞
    和街、瑞祥街路口，前方瑞和街方向之號誌轉為紅燈狀態、
    16:15:27-原告騎乘車輛由瑞和街西往東闖紅燈行駛，跟隨
    於一訴外人由瑞祥街綠燈北往南左轉行駛之車輛後面，員警
    ：「藍色的」，員警上前吹哨並以手指向原告方向，此時原
    告隨即右轉往瑞崗三街巷口駛去，員警上前欲攔查原告車輛
    ，原告加速駛離。復經員警調閱路口監視器得知車號為000-
    0000。依前揭說明，足見員警於路口執行取締勤務，經以手
    勢、吹哨示意原告停車，依一般經驗法則應可當場確認員警
    位置，又員警既已依取締一般交通違規作業程序之規定，以
    指揮棒、呼喊示意原告停車，然原告駕駛車輛當時即知員警
    正對其實施攔檢，因恐見罰故而刻意閃躲並加速離去，其主
    觀上確有拒絕接受稽查之故意，要屬明確；且其所為已造成
    交通勤務警察執行交通稽查任務之困難，使員警無法查明實
    際之駕駛人為何人，而於員警執行勤務當時，又無法苛求員
    警冒身體遭受撞擊危險，阻擋原告駕駛車輛離去。爰原告所
    主張，顯屬事後矯飾辯解之詞，應予駁回，是原告於前揭時
    間、地點確有「違反處罰條例之行為，拒絕停車接受稽查而
    逃逸」之違規事實，被告據以裁處，洵無不合等語，資為抗
    辯。並聲明：原告之訴駁回。
五、本院之判斷：
  ㈠按「汽車駕駛人，行經有燈光號誌管制之交岔路口闖紅燈者
    ，處1,800元以上5,400元以下罰鍰」、「汽車駕駛人，駕駛
    汽車有違反本條例之行為，經交通勤務警察或依法令執行交
    通稽查任務人員制止時，不聽制止或拒絕停車接受稽查而逃
    逸者，除按各該條規定處罰外，處10,000元以上30,000元以
    下罰鍰，並吊扣其駕駛執照6個月；汽車駕駛人於5年內違反
    本項規定2次以上者，處30,000元罰鍰，並吊扣其駕駛執照1
    年」，處罰條例第53條第1項、第60條第1項定有明文。再按
    違反道路交通管理事件統一裁罰基準及處理細則（下稱處理
    細則）第1條規定：「本細則依道路交通管理處罰條例第92
    條第4項規定訂定之。」第2條規定：「（第1項）處理違反
    道路交通管理事件之程序及統一裁罰基準依本細則之規定辦
    理。（第2項）前項統一裁罰基準，如附件違反道路交通管
    理事件統一裁罰基準表(下稱裁罰基準表)。」上開處理細則
    之規定，就其立法目的及功能，乃為防止處罰機關枉縱或偏
    頗，依處罰條例第92條第4項所授權交通部會同內政部訂定
    處理細則及其附件裁罰基準表，用以維持裁罰之統一性與全
    國因違反道路交通管理事件受處罰民眾之公平，不因裁決人
    員不同，而生偏頗，寓有避免各監理機關於相同事件恣意為
    不同裁罰之功能，並非法所不許，於憲法上保障人民財產權
    之意旨並無牴觸（此並有司法院釋字第511號解釋理由書意
    旨足資參照），並無違反法律保留原則。而依裁罰基準表的
    記載，機車駕駛人，駕駛機車有違反本條例之行為，經交通
    勤務警察或依法令執行交通稽查任務人員制止時，不聽制止
    或拒絕停車接受稽查而逃逸，逾越應到案期限60日以上，繳
    納罰鍰或逕行裁決處罰者，應處罰鍰15,000元，並吊扣其駕
    駛執照6個月，核此規定，既係基於母法之授權而為訂定，
    且就處理細則附件所示裁罰基準表中有關處罰條例第60條第
    1項規定之裁罰基準內容，並未牴觸母法，被告自得依此基
    準而為裁罰。
  ㈡本件如事實概要欄所述之原告違規事實，有舉發通知單、原
    處分之裁決書、送達證書、高雄市政府警察局前鎮分局110
    年11月30日高市警前分交字第11073817400號函、員警職務
    報告、採證照片、Google實景圖、採證光碟等在卷可稽(本
    院卷第33至59頁)，復經本院於調查程序當庭勘驗採證光碟
    ，而做成勘驗筆錄1 份在卷可憑( 本院卷第70頁) 。該採證
    光碟勘驗內容為：「影片時間16：15：19前方路口瑞和街方
    向之號誌轉為紅燈。16：15：27-29原告機車闖越上開紅燈
    朝員警方向駛來，此時瑞祥街方向有一訴外人機車正左轉進
    入瑞和街朝員警方向駛來，原告機車便行駛在訴外人機車後
    面。16：15：30員警：藍色的。16：15：31-36員警從路側
    往車道移動，並拿起哨子、手指向原告方向後吹哨1聲，原
    告機車立即右轉進入瑞崗三街。16：15：37-40員警快速往
    瑞崗三街巷口移動，原告已行駛至瑞崗三街之中段處。16：
    15：44原告行駛至瑞崗三街尾段處後離開畫面。16：16：34
    影片結束。」依前開勘驗內容以及卷附採證照片可知，原告
    闖越紅燈之違規行為明確，且員警當時站立於原告闖越紅燈
    後行駛之瑞和街上，並朝原告方向吹哨及以手勢指揮示意原
    告停車，然原告猶未依員警指示停車，竟隨即駕駛系爭機車
    右轉進入瑞崗三街，且當時原告與員警之間並無建築物、工
    作物、車輛或其他足以遮蔽視線之障礙物，員警之指揮手勢
    及吹哨等動作復稱明確，原告復自承其當時有看到員警(本
    院卷第70頁)等語。故綜合當時客觀情況，足認一般具有通
    常智識之人均能顯而察覺前方有員警指揮攔停，從而，原告
    確有「違反處罰條例之行為，拒絕停車接受稽查而逃逸」之
    違規行為，至為明確。
  ㈢原告雖主張本件無錄影佐證，亦無原告親自簽收紅單正本佐
    證云云，然本件業據被告提出採證光碟並經本院勘驗如上，
    且員警係依處罰條例第7條之2第1項第4款前段規定逕行舉發
    原告拒絕停車接受稽查而逃逸之違規行為，並將舉發通知單
    合法送達於原告住所(本院卷第35頁)，經核本件舉發程序不
    無任何違誤之處，原告猶執前詞為主張，難謂可採。
六、綜上所陳，原告於上開時間、地點確有「違反處罰條例之行
    為，拒絕停車接受稽查而逃逸」之違規行為。被告依處罰條
    例第60條第1 項及裁罰基準表之規定，裁處原告如原處分所
    示，於法並無違誤。原告猶執前詞指摘原處分不當，訴請撤
    銷原處分，尚乏依據，為無理由，應予駁回。
七、本件判決基礎已臻明確，兩造其餘之攻擊防禦方法及訴訟資
    料經本院斟酌後，核與判決不生影響，無一一論述之必要，
    併予敘明。
八、本件第一審裁判費為300 元，應由原告負擔，爰確定第一審
    訴訟費用額如主文第2 項所示。
據上論結，本件原告之訴為無理由，依行政訴訟法第237條之7、
第237 條之8 第1 項、第237 條之9 第1 項、第236 條、第98條
第1 項前段，判決如主文。
中　　華　　民　　國　　111 　年　　10　　月　31 　　日
　　　　　　　　　行政訴訟庭  法  官  謝琬萍
以上正本係照原本作成。　　　　　　　　　　
如不服本判決，應於判決送達後20日內，向本院提出上訴狀並表
明上訴理由（原判決所違背之法令及其具體內容或依訴訟資料可
認為原判決有違背法令之具體事實），其未載明上訴理由者，應
於提出上訴後 20 日內向本院補提理由書（上訴狀及上訴理由書
均須按他造人數附繕本，如未按期補提上訴理由書，則逕予駁回
上訴），並應繳納上訴裁判費新臺幣 750 元。
中　　華　　民　　國　　111 　年　　11　　月　　1 　　日
                              書記官   林麗文